臺灣高雄地方法院行政訴訟判決　　　　　 110年度交字第17號
原　　　告　鄭皓文　
被　　　告　高雄市政府交通局

代　表　人　張淑娟　
訴訟代理人　蘇健義　
上列當事人間交通裁決事件，原告不服被告民國110 年1 月11日
高市交裁字第32-ZDA292270、32-ZDB340786號裁決，提起行政訴
訟，本院判決如下：
    主  文
原告之訴駁回。
訴訟費用新臺幣參佰元由原告負擔。
    事實及理由
一、程序事項：本件為交通裁決事件，依兩造所述各節及卷內資
    料所示，本件事證已臻明確，本院認無經言詞辯論之必要，
    爰依行政訴訟法第237 條之7 之規定，不經言詞辯論而為判
    決。
二、事實概要：原告於民國109 年10月10日14時40分、15時1 分
    許駕駛訴外人江燕璇所有之車牌號碼0000-00 號自用小客車
    （下稱系爭車輛），在國道1 號南向267.9 公里、306.4 公
    里處，因有「行駛高速公路未依規定變換車道（未依規定全
    程使用方向燈）」之違規行為，經民眾檢舉，由內政部警政
    署國道公路警察局第四公路警察大隊斗南分隊（下稱舉發機
    關）員警填掣國道警交字第ZDA292270、ZDB340786號舉發違
    反道路交通管理事件通知單（下稱舉發通知單）逕行舉發。
    嗣訴外人江燕璇於應到案日期前之109 年11月18日向被告陳
    述不服並告知應歸責人為原告，經被告函詢舉發機關後，認
    原告確有上揭違規行為，乃依道路交通管理處罰條例（下稱
    處罰條例）第33條第1 項第4 款、第63條第1 項第1 款規定
    ，於110 年1 月11日開立高市交裁字第32-ZDA292270、32-Z
    DB340786號裁決書（下依序稱原處分一、原處分二），各裁
    處原告「罰鍰新臺幣（下同）3,000 元，並記違規點數1 點
    」。原告不服，遂提起行政訴訟。
三、原告主張：舉發機關舉發6 張罰單，全是未依規定全程使用
    方向燈，原告申訴後被告有撤銷4 張罰單，原告確實在每次
    變換車道都有打方向燈，沒有規定方向燈要打幾秒才算，不
    符比例原則等語。並聲明：原處分一、二撤銷。
四、被告則以：經檢視採證影片（檔名末3碼為892）可見：畫面
    時間14:40:27-原告車輛行駛於外側車道、14:40:31-原告車
    輛開啟左側方向燈，其左側車輪開始跨越車道線至中線車道
    、14:40:33-原告車輛之左側方向燈(閃3次)結束後，僅有左
    側車輪位於車道線上方，其餘大部分車身均未進入中線車道
    、14:40:36- 原告車輛已完全跨越車道線至中線車道，未再
    使用左側方向燈；採證影片（檔名末3碼為446）可見：畫面
    時間15:01:41- 原告車輛由畫面左下角出現後行駛於中線車
    道，其車號為0000-00，清晰可辨、15:01:58-原告車輛開啟
    右側方向燈，其右側車輪開始跨越車道線至外側車道、15:
    02:00-原告車輛之右側方向燈(閃4次) 結束後，僅有右側車
    輪位於車道線旁，其餘大部分車身均未進入外側車道、15:
    02:02-原告車輛已完全跨越車道線至外側車道，未再使用右
    側方向燈…影片結束。依前揭說明，足證原告車輛於變換車
    道時雖曾開啟左(閃3次)/右側方向燈(閃4次) ，惟其大部分
    車身尚未進入中線車道前即已取消，然既已取消、中斷，則
    揆諸前開說明，其若欲變換車道自應再度顯示方向燈始得為
    之；經查本件違規事實為「變換車道未打方向燈」，2 件交
    通違規相隔約20分鐘、40公里，惟查處罰條例第85條之1 第
    2 項規定係針對「持續超速」、「持續行駛路肩」違規，與
    原告「變換車道未依規定」之違規態樣不同，故並無適用問
    題。又本件原告車輛係於(1)國道1 號南向267.9公里處，由
    外側車道變換至中線車道時(畫面時間：14:40:33);(2)國道
    1號南向306.4公里處，由中線車道變換至外側車道時(畫面
    時間：15:02:00)… 等地點分別違規，依其行為態樣係屬不
    同行為決意所為之數行為，依據行政罰法第25條之規定，自
    應分別舉發、處罰，而不受處罰條例第85條之1 第2 項第1
    款規定之約束。是原告於前揭時間、地點確有「行駛高速公
    路未依規定變換車道」之違規事實，被告據以裁處，洵無不
    合等語，資為抗辯。並聲明：原告之訴駁回。
五、本院之判斷：
  ㈠按「汽車行駛於高速公路、快速公路或設站管制之道路，不
    遵使用限制、禁止、行車管制及管理事項之管制規則而有下
    列行為者，處汽車駕駛人3,000 元以上6,000 元以下罰鍰：
    4 、未依規定變換車道。」、「汽車駕駛人有下列各款所列
    條款之一者，除依原條款處罰鍰外，並予記點：1 、有第33
    條第1 項…情形之一者，各記違規點數1 點。」處罰條例第
    33條第1 項第4 款、第63條第1 項第1 款定有明文。次按「
    汽車在行駛途中，變換車道或超越前車時，應依標誌、標線
    、號誌指示，並不得有下列情形：1 、驟然或任意變換車道
    。2 、未依規定使用方向燈。3 、未保持安全距離及間隔。
    4 、駛離主線車道未依序排隊，插入正在連貫駛出主線之汽
    車中間。」高速公路及快速公路交通管制規則第11條亦定有
    明文。又按「汽車駕駛人，應依下列規定使用方向燈：....
    二、左（右）轉彎時，應先顯示車輛前後之左（右）邊方向
    燈光；變換車道時，應先顯示欲變換車道方向之燈光，並應
    顯示至完成轉彎或變換車道之行為。」，道路交通安全規則
    第109條第2項第2款(108年10月1日修正發布並施行)亦定有
    明文。是汽車行駛於高、快速公路欲變換車道時，自應遵循
    上開管制規則之規範，不得驟然或任意為之，且應先顯示方
    向燈告知其他用路人，方向燈並應顯示完成變換車道之行為
    時，如有違反，即屬未依規定變換車道，而該當處罰條例第
    33條第1項第4款所定之處罰要件。又依違反道路交通管理事
    件統一裁罰基準表之規定，小型車行駛高、快速公路未依規
    定變換車道，期限內繳納或到案聽候裁決者，統一裁罰基準
    為3,000元。
  ㈡經查，原告有事實概要欄所載之交通違規行為一節，業據被
    告提出之內政部警政署國道公路警察局第四公路警察大隊10
    9 年12月9 日國道警四交字第1094703236號函、110 年2 月
    25日國道警四交字第1104700510號函及採證光碟等附卷可稽
    ，且本院勘驗採證光碟內容為：「畫面時間14:40:27-原告
    車輛行駛於外側車道、14:40:31-原告車輛開啟左側方向燈
    ，其左側車輪開始跨越車道線至中線車道、14:40:33-原告
    車輛之左側方向燈(閃3次)結束後，僅有左側車輪越過車道
    線，其餘大部分車身均未進入中線車道、14:40:36-原告車
    輛已完全跨越車道線至中線車道，未再使用左側方向燈；採
    證影片（檔名末3 碼為446 ）可見：畫面時間15:01:41- 原
    告車輛由畫面左下角出現後行駛於中線車道，其車號為0000
    -00，清晰可辨、15:01:57-原告車輛開啟右側方向燈，其
    右側車輪開始跨越車道線至外側車道、15:02:00-原告車輛
    之右側方向燈(閃4次)結束後，車子位於車道線上方中間。.
     ..影片結束。」，有調查證據筆錄一份在卷可查，足認原
     告確有二次變換車道未全程使用方向燈之違規行為。
　
  ㈢原告雖主張其已打方向燈讓後車駕駛人知悉其欲變換車道，
    且法規未規定使用方向燈之秒數云云。惟查，依前揭道路交
    通安全規則之規定，所謂變換車道全程使用方向燈，係指變
    換車道時，應先顯示欲變換車道方向之燈光，並應顯示至完
    成變換車道之行為，而原告於完成變換車道前（指全車進入
    欲變換之車道），已停止使用方向燈，已如前述，故上開主
    張，於法不合，不足採信。
  ㈣原告另主張被告對原告二次變換車道行為予以裁處，違反比
    例原則云云。惟原告二次未依規定變換車道之行為，間隔約
    20分鐘，路程相距39公里，分屬個別獨立之違規行為，被告
    予以裁處，核符行政罰法第25條「數行為違反同一或不同行
    政法上義務之規定者，分別處罰之。」之規定，並無不符比
    例原則之情形。原告上開主張，為無理由，不足採信。
  ㈤綜上所述，原告於上述時、地駕駛系爭車輛確有二次「行駛
    高速公路未依規定變換車道（未依規定全程使用方向燈）」
    之交通違規行為，被告分別以原處分一、二裁罰，於法核無
    不合，原告猶執前詞置辯，訴請撤銷，為無理由，應予駁回
    。
六、本件判決基礎已臻明確，兩造其餘攻防方法及訴訟資料經本
    院斟酌後，核與判決結果不生影響，不另一一論述，併此敘
    明。
七、本件第一審裁判費為300 元，應由原告負擔，爰確定第一審
    訴訟費用額如主文第2 項所示。
據上論結，本件原告之訴為無理由，依行政訴訟法第237 條之7
、第237 條之8 第1 項、第237 條之9 第1 項、第236 條、第98
條第1 項本文，判決如主文。
中    華    民    國   110    年    11    月    30    日
                  行政訴訟庭  法  官  吳文婷
上為正本係照原本作成。
如不服本判決，應於判決送達後20日內，向本院提出上訴狀並表
明上訴理由（原判決所違背之法令及其具體內容或依訴訟資料可
認為原判決有違背法令之具體事實），其未載明上訴理由者，應
於提出上訴後 20 日內向本院補提理由書（上訴狀及上訴理由書
均須按他造人數附繕本，如未按期補提上訴理由書，則逕予駁回
上訴），並應繳納上訴裁判費新臺幣 750 元。
中    華    民    國   110    年    11    月    30    日
                              書記官  洪嘉慧